臺灣高雄地方法院刑事判決　　　　　　　 96年度訴字第392號
公　訴　人　臺灣高雄地方法院檢察署檢察官
被　　　告　丁○○
　　　　　　乙○○
　　　　　　戊○○
　　　　　　甲○○
共　　　同
選任辯護人　徐建光律師
上列被告等因傷害案件，經檢察官提起公訴（95年度偵字第3010
2號），本院判決如下：
    主  文
本件公訴不受理。
    理  由
一、公訴意旨略以：被告丁○○（服役於陸軍士官長，為現役軍
    人）、乙○○（丁○○之妻）、戊○○、甲○○（戊○○之
    夫）、鄧正文及張素蓮（後2 人另經公訴人為不起訴處分）
    等6 人，於民國95年9 月9 日晚上9 時許，在高雄市前鎮區
    ○○○路947 巷5 號3 樓之3 己○○（丁○○、戊○○及鄧
    正文之父）住處，因對告訴人丙○○在己○○已歿妻子之房
    間內休息而心生不滿，與告訴人發生爭執，詎被告丁○○、
    乙○○、戊○○及甲○○4 人，竟基於傷害人身體之犯意聯
    絡，共同徒手毆打告訴人頭部、腹部等身體易生重傷害部位
    ，致丙○○受有腹部挫傷及脾臟破裂併腹內出血（經送醫後
    手術切除脾臟）等重傷害。因認被告等共同涉犯刑法第278
    條第1 項重傷害罪嫌云云。
二、按告訴乃論之罪，未經告訴者，應諭知不受理之判決，刑事
    訴訟法第303 條第3 款定有明文；檢察官以非告訴乃論之罪
    提起公訴，法院審理後認係告訴乃論之罪，如告訴人已於第
    一審辯論終結前撤回告訴，即應諭知不受理之判決（最高法
    院47年度臺非字第41號判例參照）；
三、經查：
  (一)告訴人遭被告等人毆打致受有腹部挫傷及脾臟破裂併腹內出
    血之傷害，而於95年9 月21日送阮綜合醫院急診，經進行緊
    急手術切除脾臟等情，有該院診斷證明書及所附病歷資料等
    資料在卷可參。
  (二)按刑法第10條第4 項第6 款之重傷害罪，須於身體或健康有
    重大不治或難治之傷害，始足當之，而有關脾臟切除後對身
    體、健康有無重大影響，及是否構成刑法第10條第4 項第6
    款之重傷害須於身體或健康有重大不治或難治之傷害，經法
    務部法醫研究所說明：「(1)脾臟切除後，在一般成年人而言
    ，對身體或健康並不構成重大不治或難治之傷害。僅有極少
    數病例會造成細茵感染，但幾乎皆可治癒。(2)脾臟切除在外
    科手術中，常為必要時之手術程序，應不足以構成違反刑法
    所述項款。」，有該所88年5 月21日法醫所88文理字第0553
    號函可參，即認人體內之脾臟破裂及脾臟切除，尚非構成刑
    法第10條第4 項第6 款所定於身體或健康有重大不治或難治
    之重傷害。又查脾臟之主要機能為：(1)紅血球之儲藏器，可
    在緊張或運動時，增加血液量。(2)破壞紅血球，尤其是受損
    或衰老之紅血球，在脾臟機能亢進時，更會大量破壞各種血
    球。(3)造血及以荷爾蒙影響血球的成長與釋放。(4)吞噬細胞
    及網狀內皮作用。而脾臟切除後之主要併發症有：(1)出血。
    (2)休克。(3)橫隔膜下發炎或膿腫。(4)脾靜脈血栓。(5)傷口發
    炎、血腫或裂開。(6)肺左下葉膨脹不全或肺炎。(7)胃或胰臟
    廔管。(8)胃或大腸之損傷。(9)腦血管意外事件等。又脾臟之
    切除，除有上開併發症外，有些病人較易得到致命性之細菌
    感染，造成菌血性、腦膜炎及瀰漫性血管內凝血，而於12至
    18小時內死亡（見林天祐主編之「中華現代外科學全書第6
    冊一般外科學【上】」第369 頁至第395 頁之影本）。從而
    ，告訴人雖因被告等傷害而致脾臟毀敗不治而切除，失其在
    人體器官上之機能，應屬不能回復原狀，然依前述脾臟之主
    要機能及切除後之主要併發症暨上開法務部法醫研究所函文
    ，則脾臟之切除，在一般成年人而言，對身體或健康並不構
    成重大不治或難治之傷害，其於人之身體或健康並無重大影
    響。是而告訴人所受腹部挫傷、脾臟破裂併腹內出血，因而
    脾臟切除之傷害，應屬普通傷害，公訴人認被告等所為係犯
    刑法第278條第1 項之重傷害罪，尚有未洽。
四、另按刑法第277 條第1 項之普通傷害罪，須告訴乃論，同法
    第287 條前段定有明文。茲告訴人於96年7 月2 日具狀撤回
    告訴，有刑事撤回告訴狀可按（見本院卷第216 頁），依照
    首開說明，本件爰不經言詞辯論，為不受理之諭知。
據上論斷，應依刑事訴訟法第303 條第3 款、第307 條，判決如
主文。
本案經檢察官劉慕珊到庭執行職務。
中　　華　　民　　國　　96　　年　　7 　　月　　31　　日
                  刑事第七庭    審判長法　官  李淑惠
                                      法  官  林俊寬
                                      法  官  張茹棻
以上正本證明與原本無異。
如不服本判決應於收受本判決後10日內向本院提出上訴書狀，並
應敘述具體理由，如未敘述上訴理由者，應於上訴期間屆滿後20
日內補提理由書狀於本院（均須按他造當事人之人數附繕本）「
切勿逕送上級法院」。
中　　華　　民　　國　　96　　年　　7 　　月　　31　　日
　　　　　　　　　　　　　　　　　    書記官  陳惠玲
